【裁判字號】    98,易,1103
【裁判日期】    981120
【裁判案由】    詐欺
【裁判全文】
臺灣彰化地方法院刑事判決              98年度易字第1103號
公  訴  人  臺灣彰化地方法院檢察署檢察官良股
被      告  乙○○
上列被告因詐欺案件，經檢察官提起公訴（98年度偵字第7858號
），本院改依簡式審判程序審理，判決如下：
    主    文
乙○○幫助意圖為自己不法之所有，以詐術使人將本人之物交付
，處拘役拾日，如易科罰金，以新臺幣壹仟元折算壹日。
    犯  罪  事  實
一、乙○○可預見提供自己之帳戶予陌生人，足以幫助犯罪集團
    隱匿身分，且做為實施詐欺財產犯罪之轉帳、收款之用，事
    後無法追查金錢流向，惟因缺錢花用，竟不違背其本意，於
    民國98年6月18日左右，在報紙上看到應徵駕駛之廣告，隨
    即撥打電話給詐騙集團成員，相約在臺中市○○○路新光三
    越百貨公司後門見面，依約於同日上午11時許前往後，立即
    將其不知情配偶丙○○所有之合作金庫銀行彰儲分行（位於
    彰化市○○路○段321號）0000000000000帳號帳戶之提款卡
    ，交付給真實姓名、年籍均不詳自稱「小王」之成年男子詐
    騙集團成員，並告知密碼。嗣詐騙集團成員於98年6月20日
    下午4時30分許，撥電話給甲○○，佯裝網路購物業者，詐
    稱甲○○網路購物後，操作錯誤等語，使甲○○陷於錯誤，
    而於同日下午5時4分許，使用自動櫃員機，匯款新臺幣（下
    同）2萬9,989元進入上開帳戶內，詐騙集團成員立刻提領一
    空，嗣甲○○發覺受騙後，報警循線查獲。
二、案經甲○○訴由彰化縣警察局彰化分局報告臺灣彰化地方法
    院檢察署檢察官偵查起訴。
    理    由
一、本件被告乙○○所犯係死刑、無期徒刑、最輕本刑為三年以
    上有期徒刑以外之罪，其於準備程序就前揭被訴事實為有罪
    之陳述，經受命法官告知簡式審判程序之旨，並聽取其與公
    訴人之意見後，本院認無不得或不宜改依簡式審判程序進行
    之處，爰依刑事訴訟法第273條之1第1項、第284條之1，裁
    定本案由受命法官獨任進行簡式審判程序，合先敘明。
二、上揭犯罪事實，業據被告乙○○於本院準備程序與審理時均
    坦承不諱，並經證人即被害人甲○○於警詢時證述綦詳，復
    有甲○○自動櫃員機匯款收據、系爭帳戶之申登人資料、系
    爭帳戶之交易明細表附卷可稽，足認被告自白與事實相符。
    又按金融存款帳戶，悠關存戶個人財產權益之保障，專屬性
    甚高，衡諸常理，若非與本人有密切關係者，不可能交付個
    人帳戶提款卡，縱有交付個人帳戶予他人使用之特殊情形，
    亦必會先行瞭解他人使用帳戶之目的始行提供。況以電話通
    知已中獎，然須先繳納手續費始得領取獎金或其他類似之不
    法詐騙份子，經常利用他人存款帳戶、提款卡以遂行犯行，
    類此案件在社會上層出不窮，亦屢經報章雜誌及其他新聞媒
    體再三披露，避免此等專屬性甚高之物品被不明人士利用為
    與財產有關之犯罪工具，亦為一般生活認知所應有之認識。
    是被告將提款卡及密碼交付予該真實姓名、年籍均不詳之成
    年人使用等情，已如前述，縱無證據證明被告明知該真實姓
    名、年籍均不詳之成年人之犯罪態樣，然就該真實姓名、年
    籍均不詳之成年人嗣後將被告交付之帳戶存摺供詐欺所得之
    用，顯不違反被告本意，被告自有幫助該真實姓名、年籍均
    不詳之成年人詐欺之未必故意。本件事證明確，被告上揭犯
    行，堪可認定，應予依法論科。
三、按刑法上之幫助犯，係對於犯罪與正犯有共同之認識，而以
    幫助之意思，對於正犯資以助力，而未參與實施犯罪之行為
    者而言（最高法院75年度臺上字第1509號、84年度臺上字第
    5998號、88年度臺上字第1270號判決參照）；是以，如未參
    與實施犯罪構成要件之行為，且係出於幫助之意思提供助力
    ，即屬幫助犯，而非共同正犯。是核被告所為，係犯刑法第
    30條第1項、刑法第339條第1項之詐欺取財罪之幫助犯，爰
    依刑法第30條第2項規定，按正犯之刑減輕之。爰審酌被告
    一時失慮交付提款卡供詐欺犯罪者方便行騙財物，助長行騙
    之風，妨礙對於詐欺犯罪者之追查，行為可議，惟念其並無
    犯罪前科、已於本院審理中坦認犯行、深具悔意，暨衡量其
    智識程度、生活狀況、對被害人造成之損失程度等一切情狀
    ，量處如主文所示之刑，並諭知易科罰金之折算標準，以示
    懲儆。
據上論斷，應依第273條之1第1項、第299條第1項前段，刑法第
30條第1項前段、第2項、第339條第1項、第41條第1項，判決如
主文。
本案經檢察官鄭智文到庭執行職務
中    華    民    國    98    年    11    月    20    日
                  刑事第四庭   法  官   吳俊螢
以上正本證明與原本無異。
如不服本判決，應於收受判決後10日內向本院提出上訴書狀，並
應敘述具體理由；其未敘述上訴理由者，應於上訴期間屆滿後20
日內向本院補提理由書（均須按他造當事人之人數附繕本「切勿
逕送上級法院」）。
告訴人或被害人對於判決如有不服具備理由請求檢察官上訴者，
其上訴期間之計算係以檢察官收受判決正本之日期為準。
中    華    民    國    98    年    11    月    20    日
                               書記官   林怡吟
附錄本案論罪科刑法條：
中華民國刑法第三百三十九條
意圖為自己或第三人不法之所有，以詐術使人將本人或第三人之
物交付者，處五年以下有期徒刑、拘役或科或併科一千元以下罰
金。
以前項方法得財產上不法之利益或使第三人得之者，亦同。
前二項之未遂犯罰之。


司法院資訊處製作；財團法人民間司法改革基金會備份。
